臺灣新竹地方法院民事裁定            100年度監宣字第108號
聲  請  人  林銀燕
相  對  人  范滿妹
關  係  人  林保漢
上列聲請人聲請監護宣告事件，本院裁定如下：
    主    文
宣告范滿妹（民國○○○年○月○○○日生，身分證統一編號：
Ｚ000000000號）為受監護宣告之人。
選定林銀燕（民國○○○年○月○○日生，身分證統一編號：Ｚ0
00000000號）為受監護宣告之人之監護人。
指定林保漢（民國○○○年○月○○○日生，身分證統一編號：
Ｚ000000000號）為會同開具財產清冊之人。
聲請程序費用新臺幣壹仟元由受監護宣告之人負擔。
    理    由
一、聲請意旨略以：聲請人林銀燕為相對人范滿妹之小姑，相對
    人因罹患重度智能障礙，雖經延醫診治均不見起色，致精神
    障礙或其他心智缺陷，不能為意思表示或受意思表示（或不
    能辨識其意思表示之效果），爰依法聲請宣告相對人為受監
    護宣告之人，並提出戶籍謄本、診斷證明書及身心障礙手冊
    等為證。
二、按對於因精神障礙或其他心智缺陷，致不能為意思表示或受
    意思表示，或不能辨識其意思表示之效果者，法院得因本人
    、配偶、四親等內之親屬、最近一年有同居事實之其他親屬
    、檢察官、主管機關或社會福利機構之聲請，為監護之宣告
    ，民法第14條第1 項定有明文。
三、經查，聲請人為相對人之小姑，有聲請人提出之戶籍謄本附
    卷可憑，是聲請人為相對人之四親等內之親屬無訛。又經本
    院於民國100 年7 月4 日會同鑑定人即東元綜合醫院醫師林
    正修就相對人之現況為鑑定時，法官點呼相對人，並請其舉
    手，相對人點頭。又相對人就本院訊問回答如下：「（法官
    十指張開，問相對人有幾隻？）我是不會講話。【重複二次
    】（法官提示林素珠殘障手冊，問這是什麼？）寶珠。（法
    官提示范滿妹殘障手冊？）阿滿。（法官指聲請人先生，問
    這是誰？）他們家的人，我是不會講話。（林銀燕是誰？）
    台北回來的，我不知道。（法官提示存摺，問這是什麼？）
    我有，我有印章，我媽媽去新竹打點滴，他們拿去。（這是
    什麼？【指存摺】）我是不會講。（這是什麼？【指金融卡
    】）我是不會講話。（你有沒有錢？）有。二姊拿來的，車
    票姊姊寄過來的。（多少錢？）5 塊錢。（你知道郵局、銀
    行做什麼嗎？）不知道。不知道。（10元在哪裡？【提示10
    元、5 元、1 元、50元硬幣】）指5 元。（1 元在哪裡？）
    指10元。（加起來多少？）搖頭。（【指100 元】這張多少
    錢？）鈔票。（這個多少錢？）5 塊錢。（【指500 元】這
    張多少錢？）5 塊錢。（現在幾點？【指時鐘】）我不講話
    。我『太白』【音譯】不會講話。我在家都不講話。（這是
    什麼？【指鑰匙？】）鑰匙。（鑰匙可以做什麼？）鎖門。
    （那這隻呢？）開門。（這是什麼？【指手錶】）手錶。（
    這是什麼？）【指筆】鉛筆。（這是什麼？【指電話】）電
    話。（是否會寫名字？）我不會講話。」等情，有本院同日
    精神鑑定調查筆錄1 份在卷可佐。另參酌鑑定人就相對人之
    鑑定結果認：相對人為重度智能障礙，受到智能障礙影響。
    對於一般生活事物之處理有明顯困難及限制，無判斷及決策
    能力；相對人目前因智能障礙致其不能辨識其意思表示之效
    果，建議為監護之宣告等情，有東元綜合醫院100 年7 月18
    日東秘總字第1000001178號函暨檢附之精神鑑定報告書1 份
    在卷足憑，堪認相對人係因智能障礙，致不能為意思表示、
    受意思表示，或不能辨識其意思表示之效果至明。從而，聲
    請人聲請宣告相對人為受監護宣告之人，核無不合，應予准
    許。
四、次按受監護宣告之人應置監護人；法院為監護之宣告時，應
    依職權就配偶、四親等內之親屬、最近一年有同居事實之其
    他親屬、主管機關、社會福利機構或其他適當之人選定一人
    或數人為監護人，並同時指定會同開具財產清冊之人，民法
    第1110條、第1111條第1 項定有明文。又監護宣告之裁定，
    應同時選定監護人及指定會同開具財產清冊之人，並附理由
    ，民事訴訟法第604條第1項亦有規定。查受監護宣告之人即
    相對人與配偶育有一子一女，相對人之配偶及長子均已過世
    ，長女林素珠則為多重障礙，領有身心障礙手冊；聲請人為
    相對人之小姑，其表示同意擔任相對人之監護人，且相對人
    之二位姊姊范玉嬌、范玉英，及相對人之小叔林保鍾、林保
    桶、林保漢與相對人之小姑林銀月、林銀美、林銀霞均表示
    同意由聲請人擔任相對人之監護人等情，此有本院100年7月
    4 日訊問筆錄、身心障礙手冊、同意書及戶籍謄本等在卷可
    憑，本院參酌上情，認應由聲請人任相對人之監護人，最能
    符合受監護宣告之人之最佳利益，爰選定聲請人為相對人之
    監護人。又林保漢為相對人之小叔，其既表明願擔任相對人
    之會同開具財產清冊之人，有上開訊問筆錄及同意書在卷可
    佐，爰並指定其為相對人之會同開具財產清冊之人，以維護
    相對人之利益。
五、依民事訴訟法第608條第1項裁定如主文。
中    華    民    國   100    年    8     月    5     日
                    家事法庭    法  官        黃惠玲
以上正本證明與原本無異。
如不服本裁定關於選定監護人及指定會同開具財產清冊之人等部
分，應於送達後10日內向本院提出抗告狀，並繳納抗告費新臺幣
1,000元；其餘關於宣告監護之部分，不得抗告。
中    華    民    國   100    年    8     月    5     日
                                書記官        王思穎
附錄：
民法第1099條：監護開始時，監護人對於受監護人之財產，應依
規定會同遺囑指定、當地直轄市、縣（市）政府指派或法院指定
之人，於二個月內開具財產清冊，並陳報法院。前項期間，法院
得依監護人之聲請，於必要時延長之。
民法第1099條之1 ：於前條之財產清冊開具完成並陳報法院前，
監護人對於受監護人之財產，僅得為管理上必要之行為。